【裁判字號】    98,訴,3489
【裁判日期】    981120
【裁判案由】    毒品危害防制條例
【裁判全文】
臺灣臺中地方法院刑事判決              98年度訴字第3489號
公  訴  人  臺灣臺中地方法院檢察署檢察官
被      告  甲○○
                    （另案在臺灣臺中看守所羈押）
上列被告因毒品危害防制條例案件，經檢察官提起公訴（98年度
毒偵字第2945號），被告於準備程序就被訴事實為有罪之陳述，
經告以簡式審判程序之旨，並聽取當事人意見後，合議庭裁定由
受命法官獨任進行簡式審判程序，本院判決如下：
    主    文
甲○○施用第一級毒品，累犯，處有期徒刑捌月，扣案之海洛因
壹包(驗餘淨重0.676公克）沒收銷燬。又施用第二級毒品，累犯
，處有期徒刑伍月。主刑部分應執行有期徒刑壹年。
    犯罪事實
一、甲○○曾因懲治盜匪條例案件，由本院判處有期徒刑 7年確
    定，經送監執行，於民國88年 7月13日假釋付保護管束，惟
    在假釋期間，復因妨害自由案件，經臺灣高等法院臺中分院
    判處有期徒刑1年 6月確定，與撤銷假釋之殘刑3年8月1日，
    合併執行，於94年11月13日縮刑期滿執行完畢。再因施用毒
    品案件，經本院裁定送勒戒處所觀察、勒戒後，認無繼續施
    用毒品之傾向，於98年 3月24日執行完畢釋放，並經臺灣臺
    中地方法院檢察署檢察官以97年度毒偵字第2567號為不起訴
    處分確定。不料甲○○仍不知悔改，在上開觀察、勒戒執行
    完畢釋放後 5年內，復基於施用第二級毒品甲基安非他命之
    犯意，於98年7月18日17、18時許，在台中市○○區○○街8
    5號3樓居住處，將第二級毒品甲基安非他命放入玻璃球內，
    點火燒烤再吸食其煙霧之方式，施用第二級毒品甲基安非他
    命1次。另基於施用第一級毒品海洛因之犯意，於98年7月20
    日中午12時許，在台中市○○區○○街85號 3樓居住處，將
    第一級毒品海洛因摻入香菸再點火吸煙之方式，施用第一級
    毒品海洛因1次。嗣於98年7月20日16時30分許，為警在台中
    市○○區○○街85號 3樓查獲另案遭通緝之甲○○，並扣得
    海洛因1包（淨重0.680公克，驗餘淨重0.676公克)，經採尿
    送驗結果，呈嗎啡及甲基安非他命陽性反應，因而查悉上情
    。
二、案經臺中市警察局第五分局報告臺灣臺中地方法院檢察署檢
    察官偵查起訴。
    理    由
一、上開犯罪事實，業據被告甲○○坦白認罪(見警卷第5頁、偵
    查卷第8、25頁、本院卷第12、15、16頁)，且被告前揭採尿
    送驗結果，確呈海洛因、甲基安非他命經人體代謝後之嗎啡
    、甲基安非他命陽性反應，有採集尿液鑑定同意書、代號與
    真實姓名對照表、中山醫學大學附設醫院檢驗科藥物檢測中
    心編號0000000尿液檢驗報告在卷可憑(見警卷第19、20頁、
    偵查卷第17頁)，並有海洛因1包扣案可資佐證。該扣案之毒
    品經送鑑定結果，檢出海洛因成分，淨重 0.680公克，驗餘
    淨重 0.676公克，有行政院衛生署草屯療養院98年8月5日草
    療鑑字第0980700280號鑑定書在卷足憑（見偵查卷第16頁）
    。是被告之自白應與犯罪事實相符，堪認其確有上開施用海
    洛因及甲基安非他命之行為。
二、犯毒品危害防制條例第10條之罪者，依同條例第20條第 1項
    、第 2項規定，應先經觀察、勒戒或強制戒治之程序，惟觀
    察、勒戒或強制戒治執行完畢釋放後，5 年內再犯第10條之
    罪者，即應依法追訴處罰，此觀諸毒品危害防制條例第23條
    第 2項即明。查被告曾因施用毒品案件，經本院裁定送勒戒
    處所觀察、勒戒後，認無繼續施用毒品之傾向，於98年 3月
    24日執行完畢釋放，並經臺灣臺中地方法院檢察署檢察官以
    97年度毒偵字第2567號為不起訴處分確定等情，有臺灣高等
    法院被告前案紀錄表在卷可稽（見本院卷第5、6頁）。是被
    告因施用毒品案件經觀察、勒戒，於98年 3月24日執行完畢
    釋放後，既於 5年內再為本次施用毒品海洛因、甲基安非他
    命之行為，自均應逕依毒品危害防制條例第23條第 2項規定
    訴追處罰。綜上所述，被告施用第一級毒品海洛因、第二級
    毒品甲基安非他命等犯罪事證已臻明確，其犯行洵堪認定，
    應依法論罪科刑。
三、查海洛因係毒品危害防制條例第2第2項第 1款所定之第一級
    毒品；甲基安非他命則為同條項第 2款所定之第二級毒品，
    均不得非法持有、施用。被告施用海洛因、甲基安非他命，
    核其所為，分別係犯毒品危害防制條例第10條第 1項之施用
    第一級毒品罪、同條第 2項之施用第二級毒品罪。被告施用
    毒品前之持有第一級毒品、第二級毒品之行為，本應分別論
    以持有第一級毒品罪、持有第二級毒品罪，惟持有後進而施
    用，其持有之低度行為應各為施用之高度行為所吸收，均不
    另論以持有罪責。被告曾因懲治盜匪條例案件，由本院判處
    有期徒刑7年確定，經送監執行，於88年7月13日假釋付保護
    管束，惟在假釋期間，復因妨害自由案件，經臺灣高等法院
    臺中分院判處有期徒刑1年 6月確定，與撤銷假釋之殘刑3年
    8月1日，合併執行，於94年11月13日縮刑期滿執行完畢，有
    臺灣高等法院被告前案紀錄表在卷可參，其於徒刑執行完畢
    5 年以內，故意再犯本件皆係有期徒刑以上之罪，均為累犯
    ，應各依刑法第47條第 1項之規定加重其刑。所犯上開二罪
    ，犯意各別，行為獨立可分，應分論併罰。爰審酌被告有多
    次犯罪前科之品行（參卷附臺灣高等法院被告前案紀錄表）
    、國中肄畢業之智識程度、經濟小康之生活狀況(見警卷第2
    頁被告警詢筆錄受詢問人資料），其因施用毒品，甫經觀察
    、勒戒執行完畢後，仍不思戒惕，且無視於毒品對於自身健
    康之戕害及國家對於杜絕毒品犯罪之禁令，再次施用毒品，
    未見戒除惡習之決心，惡性非輕，然念及被告犯後能坦承犯
    行，態度良好，其施用毒品並無危害他人，犯罪手段尚屬平
    和，暨施用毒品者均有相當程度之成癮性及心理依賴，其犯
    罪心態與一般刑事犯罪之本質並不相同，應側重適當之醫學
    治療及心理矯治為宜等一切情狀，各量處如主文所示之刑，
    並定其應執行之刑，以示懲儆。扣案之海洛因 1包（驗餘淨
    重0.676公克)，乃查獲之第一級毒品，且依現行鑑定實務，
    包裝之塑膠袋仍殘留有毒品粉末，難以完全析離，應視同毒
    品，併依毒品危害防制條例第18條第 1項前段規定，宣告沒
    收銷燬。另於鑑定時採樣檢測之海洛因0.004公克（0.680－
    0.676＝0.004），既已用罄而不復存在，自毋庸為沒收之諭
    知。
四、據上論斷，應依刑事訴訟法第273條之1第 1項、第299條第1
    項前段，毒品危害防制條例第10條第1項、第2項、第18條第
    1項前段，刑法第11條、第47條第1項、第51條第 5款，判決
    如主文。
本案經檢察官乙○○到庭執行職務
中    華    民    國    98    年    11    月    20    日
            刑事第四庭    法  官  張恩賜
以上正本證明與原本無異。
如不服本判決，應於收受本判決後10日內向本院提出上訴書狀，
其未敘述上訴理由者，應於上訴期間屆滿後20日內向本院補提理
由書狀（均須按他造當事人之人數附繕本）「切勿逕送上級法院
」。
                          書記官  黃舜民
中    華    民    國    98    年    11    月    20    日
附錄本案論罪科刑法條
毒品危害防制條例第10條：
施用第一級毒品者，處六月以上五年以下有期徒刑。
施用第二級毒品者，處三年以下有期徒刑。


司法院資訊處製作；財團法人民間司法改革基金會備份。
